【裁判字號】    98,交聲,1199
【裁判日期】    980630
【裁判案由】    交管條例聲異
【裁判全文】
臺灣板橋地方法院交通事件裁定        98年度交聲字第1199號
                                    98年度交聲字第1200號
                                    98年度交聲字第1201號
                                    98年度交聲字第1202號
                                    98年度交聲字第1203號
異  議  人
即受處分人  甲○○
上列異議人即受處分人因違反道路交通管理處罰條例案件，對於
交通部公路總局臺北區監理所於民國九十八年五月八日所為北監
自裁字第裁四○－ZFQ○○七四四三號、四○－ZBP○一五二二二
號、四○－ZFP○一二三三九號、四○－ZFQ○○七五六一號、四
○－ZFQ○○七二五二號裁決，聲明異議，本院裁定如下：
        主  文
原處分均撤銷。
甲○○汽車所有人，汽車行駛於應繳費之公路不依規定繳費，處
罰鍰新臺幣仟元；又汽車所有人，汽車行駛於應繳費之公路不
依規定繳費，處罰鍰新臺幣仟元；又汽車所有人，汽車行駛於
應繳費之公路不依規定繳費，處罰鍰新臺幣仟元；又汽車所有
人，汽車行駛於應繳費之公路不依規定繳費，處罰鍰新臺幣仟
元；又汽車所有人，汽車行駛於應繳費之公路不依規定繳費，處
罰鍰新臺幣仟元。
        理  由
一、按汽車行駛於應繳費之公路、橋樑、隧道或輪渡，不依規定
    繳費者，處汽車所有人或駕駛人新臺幣（下同）三千元以上
    六千元以下罰鍰，並追繳欠費，道路交通管理處罰條例第二
    十七條第一項定有明文。次按，交通部臺灣區○道○○○路
    局（下稱為高速公路局）為辦理電子收費申裝及欠費追繳作
    業，依據公路通行費徵收管理辦法相關規定訂定交通部臺灣
    區○道○○○路局電子收費申裝及欠費追繳作業注意事項；
    依上開辦法第十五條之規定，用路人不依規定繳費者，營運
    單位應依用路人不同之欠費行為，依高速公路局查明之車籍
    資料，製發「補繳通行費及作業處理費通知單」，追繳通行
    費並加收作業處理費用。又用路人應於通知單所列之繳費期
    限內完成補繳程序，逾期未繳納則移送相關警察單位依法處
    理，交通部臺灣區○道○○○路局電子收費申裝及欠費追繳
    作業注意事項第一條、第十三條第一項、第十七條第三項亦
    分別定有明文。末按送達，於應受送達人之住居所、事務所
    或營業所為之；於應送達處所不獲會晤應受送達人時，得將
    文書付與有辨別事理能力之同居人、受僱人或應送達處所之
    接收郵件人員，行政程序法第七十二條第一項前段、第七十
    三條第一項亦明定之。
二、本件受處分人即異議人甲○○所有之車牌號碼五D-六三四七
    號自用小貨車，先後於民國九十六年七月五日上午五時二十
    四分許、同日上午六時四分許、同年月十三日上午五時三十
    七分許、同年月二十一日上午五時三十五分許、同年月二十
    九日上午五時二十三分許，行經高速公路樹林收費站（南向
    第十二車道）、龍潭收費站（南向第十車道）、楊梅收費站
    （南向第八車道）、龍潭收費站（南向第十車道）、龍潭收
    費站（南向第十車道），因行駛ETC車道未能當場扣款成功
    ，經營運單位依交通部臺灣區○道○○○路電子收費申裝及
    欠費追繳作業注意事項規定，寄發補繳通行費之通知書通知
    異議人應於九十六年八月二十五日前補繳，但異議人仍未依
    期限補繳，而有「汽車行駛於應繳費之公路不依規定繳費」
    之違規行為（以補繳截止日之翌日即九十六年八月二十六日
    為違規時間，臺灣高等法院九十八年度交抗字第九九五號裁
    定意旨參照），經原舉發機關臺灣區○道○○○路局國道公
    路警察局第二警察隊楊梅分隊逕依採證照片於九十六年十一
    月二十二日製單舉發，受處分人於九十六年十二月二十二日
    應到案日期前之同年月三日提出申訴，經原處分機關函請原
    舉發機關調查結果，仍認受處分人有前述違規行為，乃於九
    十八年五月八日依道路交通管理處罰條例第二十七條第一項
    及違反道路交通管理事件統一裁罰基準表之規定，裁處受處
    分人罰鍰六千元。
三、異議人即受處分人甲○○於陳述書及聲明異議狀中固不否認
    其所有上開車輛於上述時、地行駛電子收費車道未當場扣款
    成功，且其於九十六年八月二十五日通行費補繳截止日前仍
    未補繳完成之事實，惟矢口否認應受本件之處分，辯稱：伊
    未收到補繳單及催繳單據致無法繳款云云。經查，本件通行
    費補繳通知單已經營運單位製發交由郵務機關掛號送達，該
    補繳通知單投遞地址為異議人戶籍址「臺北縣板橋市○○路
    二一六巷八十七號之二」，掛號號碼為二四四一○八～00
    000000000000、二六五九一八～000000
    00000000，分別於九十六年八月七日、同年月二十
    一日經由異議人具辨別事理能力之同居人即其父親王明山蓋
    章收受，有個人基本資料查詢結果表、交通部臺灣區○道○
    ○○路局樹林收費站九十六年十二月十七日高樹稽字第○九
    六六○○○一八○號函一紙及掛號郵件簽收（收據）清單可
    稽，是上開通行費補繳通知單確已合法送達於異議人，要不
    因其同居人未轉交與異議人而受影響，異議人執上所辯，顯
    不可採，異議人既已合法收受該補繳通知單，未於繳款期限
    前繳費，其有上開違反道路交通管理處罰條例之違規行為實
    堪認定。
四、綜上所述，異議人確有在上揭時地，行駛於應繳費之公路，
    而不依規定繳費之違規事實，原處分機關審酌違規相關情節
    ，依首揭規定，裁處異議人罰鍰，固非無見，然異議人已遵
    期於應到案日期前到案申述，依上開違反道路交通管理事件
    統一裁罰基準表之規定，於期限內繳納罰鍰或到案聽候裁決
    者，處三千元罰鍰。則原處分機關所為六千元罰鍰之裁決顯
    與上開基準表有所不符，自難認為允當。異議人之異議雖無
    理由，然上開裁決既有違誤之處，自應由本院將原處分撤銷
    ，另行依法裁處如主文第二項所示，以期適法。
據上論斷，應依道路交通案件處理辦法第二十條前段，裁定如主
文。
中    華    民    國    98    年    6     月    30    日
                      臺灣板橋地方法院交通法庭
                            法  官  王綽光
以上正本證明與原本無異
如不服本裁定應於送達後五日內向本院提出抗告狀
                            書記官  許清秋
中    華    民    國    98    年    7     月    1     日


司法院資訊處製作；財團法人民間司法改革基金會備份。
